臺灣橋頭地方法院民事小額判決　　　 110年度橋小字第1654號
原　　　告　兆豐產物保險股份有限公司

法定代理人　梁正德　
訴訟代理人　黃美娟　
複代理人　　林益聖　
被　　　告　張秋龍　
上列當事人間請求損害賠償事件，本院於民國111年1月4日言詞
辯論終結，判決如下：
    主  文
被告應給付原告新臺幣壹萬陸仟玖佰參拾玖元，及自民國一百一
十年十月七日起至清償日止，按週年利率百分之五計算之利息。
原告其餘之訴駁回。
訴訟費用新臺幣壹仟元由被告負擔二分之一，餘由原告負擔。
本判決關於原告勝訴部分得假執行；但被告如以新臺幣壹萬陸仟
玖佰參拾玖元為原告供擔保，免為假執行。
    事實及理由
一、原告主張：被告於民國109年10月16日21時許，駕駛車牌號
    碼0000-00號自用小客車（下稱甲車），行至高雄市橋頭區
    仕豐路與和平巷口時，違規跨越分向限制線迴轉，致與訴外
    人陳冠茹騎乘之車牌號碼000-0000普通重型機車（下稱乙車
    ）發生碰撞，乙車因此擦撞當時停在路邊由訴外人許芳魁所
    有、原告承保之車牌號碼000-0000號自用小客車（下稱丙車
    ）使之受損（下稱系爭事故），原告業已賠付維修費用新臺
    幣（下同）31,812元（含零件10,962元、工資20,850元），
    爰依侵權行為及保險代位之法律關係提起本件訴訟。聲明：
    被告應給付原告31,812元及自起訴狀繕本送達翌日起至清償
    日止，按週年利率5%計算之利息。
二、被告則以：現無工作，沒有辦法償還等語，資為答辯。
三、本院之判斷：
(一)按因故意或過失，不法侵害他人之權利者，負損害賠償責任
    ；汽車、機車或其他非依軌道之動力車輛，在使用中加損害
    於他人者，駕駛人應賠償因此所生之損害，民法第184條第1
    項前段、第191條之2前段分別定有明文。次按被保險人因保
    險人應負保險責任之損失發生，而對於第三人有損失賠償請
    求權者，保險人得於給付賠償金額後，代位行使被保險人對
    於第三人之請求權；但其所請求之數額，以不逾賠償金額為
    限，保險法第53條第1項亦有明文。又按汽車迴車時，在設
    有禁止迴車標誌或劃有分向限制線，禁止超車線、禁止變換
    車道線之路段，不得迴車，道路交通安全規則第106條第2款
    定有明文。
(二)原告主張之前揭事實，業據提出保險查核單、丙車行照、高
    雄市政府警察局道路交通事故當事人登記聯單、道路交通事
    故初步分析研判表、系爭車輛行照、高智捷股份有限公司估
    價單、維修明細表、電子發票證明聯、賠款滿意書為證（本
    院卷第17至41頁），並有本院調閱之道路交通事故初步分析
    研判表、道路交通事故現場圖、道路交通事故調查報告表、
    談話紀錄表、現場照片可稽（本院卷第47至第113頁），且
    未據被告爭執，是本院依上開證據調查結果，堪認原告主張
    之事實為真。又系爭事故發生當時天候晴、夜間有照明、柏
    油路面乾燥無缺陷、視距良好，並無客觀上不能注意之情形
    ，有道路交通事證調查報告表（本院卷第104頁）可參，被
    告疏未注意遵循前揭規定，造成系爭事故發生，就系爭事故
    之發生自有過失，且與系爭車輛所受損害間有相當因果關係
    ，應對原告負損害賠償責任。又系爭事故發生路段之速限為
    50公里，但乙車駕駛陳冠茹當時以約50至60公里之速度行駛
    ，有前開道路交通事故初步分析研判表、道路交通事故談話
    紀錄表可稽（本院卷第111頁），堪認陳冠茹當時亦有超速
    行駛之過失，爰審酌被告違規迴轉造成車輛往來風險，為主
    要肇事原因，認被告與陳冠茹就系爭事故應各負70%、30%之
    過失責任。
(三)依行政院所頒固定資產耐用年數表及固定資產折舊率表，自
    用小客車之耐用年數為5年，依平均法計算其折舊結果（即
    以固定資產成本減除殘價後之餘額，按固定資產耐用年數表
    規定之耐用年數平均分攤，計算折舊額），每年折舊率為5
    分之1，並參酌營利事業所得稅查核準則第95條第6項規定「
    固定資產提列折舊採用定率遞減法者，以1年為計算單位其
    使用期間未滿1年者，按實際使用之月數相當於全年之比例
    計算之不滿1月者以1月計」，丙車自106年12月出廠（本院
    卷第19頁），迄本件車禍發生時即109年10月16日，已使用2
    年11月，則零件扣除折舊後之修復費用估定為5,633元【計
    算方式：1.殘價＝取得成本÷(耐用年數＋1)即10962÷(5+1
    )≒1827（小數點以下四捨五入）；2.折舊額＝(取得成本－
    殘價)×1/（耐用年數）×（使用年數）即(10962－1827)×
    1/5×（2+11/12）≒5329（小數點以下四捨五入）；3.扣除
    折舊後價值＝（新品取得成本－折舊額）即10962－5329＝
    5633】，加計無庸折舊之工資20,850元，合計26,483元。
(四)按因連帶債務人中之一人為清償、代物清償、提存、抵銷或
    混同而債務消滅者，他債務人亦同免其責任；債權人向連帶
    債務人中之一人免除債務，而無消滅全部債務之意思表示者
    ，除該債務人應分擔之部分外，他債務人仍不免其責任；連
    帶債務人相互間，除法律另有規定或契約另有訂定外，應平
    均分擔義務。但因債務人中之一人應單獨負責之事由所致之
    損害及支付之費用，由該債務人負擔，民法第274條、第276
    條第1項、第280條分別定有明文。又依前揭規定，債務人應
    分擔部分之免除，仍可發生絕對之效力，亦即債權人與連帶
    債務人中之一人成立和解，如無消滅其他債務人連帶賠償債
    務之意思，而其同意債權人賠償金額如超過依法應分擔額（
    同法第280條）者，債權人就該連帶債務人應分擔之部分，
    並無作何免除，對他債務人而言，固僅生相對之效力，但其
    同意賠償金額如低於依法應分擔額時，該差額部分，即因債
    權人對其應分擔部分之免除而發生絕對效力（最高法院102
    年度台上字第916號判決、100年度台上字第91號判決意旨可
    供參照）。查本件被告與陳冠茹均應連帶負侵權行為之損害
    賠償責任，已如前述，而原告已就系爭事故與陳冠茹達成和
    解，並經陳冠茹賠償9,544元，為原告所自陳（本院卷第127
    頁、第155頁），然原告與陳冠茹之和解既非消滅全部之連
    帶賠償債務，是依上揭規定，被告就此共同侵權連帶賠償債
    務應分擔之部分，對原告仍不免其責任。惟原告業已受償95
    ,44元，已超過陳冠茹依法應分擔額7,945元【計算式：26,4
    83*0.3＝7,945，小數點以下4捨5入】，揆諸前揭說明，於
    陳冠茹清償之範圍內，被告亦同免其責任，而被告與陳冠茹
    本應連帶賠償原告共26,483元，有如前述，是原告得請求被
    告賠償之金額，於扣除陳冠茹業已清償之部分後，應為16,9
    39元【計算式：26,483－9,544＝16,939】。
四、綜上所述，原告主張被告應給付原告16,939元，及自起訴狀
    繕本送達翌日即110年10月7日起（見本院卷第123頁）至清
    償日止，按週年利率5%計算之利息，為有理由，應予准許，
    逾此範圍之請求，則無理由，應予駁回。
五、本件原告勝訴部分係法院依小額程序為被告敗訴之判決，爰
    依民事訴訟法第436 條之20之規定，依職權宣告假執行；並
    依同法第436 條之23準用第436 條第2 項，適用同法第392
    條第2項規定，依職權宣告被告如預供擔保，免為假執行。
六、本件事證已臻明確，兩造其餘主張陳述及所提之證據，經審
    酌後於本件判決結果無影響，爰不逐一論述，附此敘明。
七、訴訟費用負擔之依據：民事訴訟法第79條。
中    華    民    國   111    年    1     月    20    日
                  橋頭簡易庭  法      官    呂維翰
以上正本與原本相符。
民事訴訟法第436條之24第2項：對於本判決之上訴，非以違背法
令為理由，不得為之。
如對本判決上訴，須於判決送達後20日內向本院提出上訴狀，並
須表明原判決所違背之法令及其具體內容與依訴訟資料可認為原
判決有違背法令之具體事實之上訴理由（須按他造當事人之人數
附繕本）。
中    華    民    國   111    年    1     月    20    日
                              書  記  官    薛如媛
訴訟費用計算式：
裁判費            1,000元
合計              1,000元